臺灣桃園地方法院宣示判決筆錄　　　　　96年度訴緝字第77號
公　訴　人　臺灣桃園地方法院檢察署檢察官
被　　　告　乙○○
選任辯護人　陳建昌律師
上列被告因侵占案件，於中華民國96年8月9日10許，在本院第13
法庭宣示判決，出席職員如下：
　　　　　法　官 尹　良
　　　　　書記官 廖宜政
　　　　　通　譯
法官起立朗讀判決主文、犯罪事實要旨、處罰條文、附記事項，
及告以上訴限制、期間並提出上訴狀之法院，且諭知記載其內容
：
一、主  文：
乙○○教唆意圖為自己不法之所有，而侵占對於業務上所持有之
物，處有期徒刑陸月；減為有期徒刑參月；如易科罰金，以參佰
元折算壹日。
二、犯罪事實要旨：乙○○與魏翊茹前係夫妻關係（民國八十四
    年九月十日結婚，九十年十一月二十一日離婚），其二人並
    合夥經營銓薪輪胎行；魏翊茹另於九十年年初某日起，受僱
    位於桃園縣中壢市○○○路○段五一八號五樓之宏和公寓大
    廈管理維護股份有限公司（下稱宏和公司），受派擔任該公
    司之會計兼出納，負責以該公司之新竹國際商業銀行中壢分
    行帳戶提領或存入現金或匯出現金，以支、存該公司之應收
    、付帳款，為從事業務之人。嗣於九十年間某日，因乙○○
    與魏翊茹經營之上開輪胎行所需資金周轉不零，急需現金支
    應，乙○○竟於九十年四月間某日，在其位於桃園縣中壢市
    ○○里○○鄰○○○街一三八巷三七號住處內，教唆魏翊茹
    侵占其業務上所持有之宏和公司上開帳戶內之金錢，以為不
    時之需，魏翊茹應允後，竟意圖為自己不法之所有，基於業
    務侵占之犯意，於任職宏和公司擔任上開職務期間，先後於
    九十年四月二十日及同年月二十五日，接續將其業務上所管
    領上揭公司該帳戶內之新台幣（下同）三十六萬、十萬元，
    以易持有為所有之意思予以侵占入己，供上開輪胎行支用。
    嗣經宏和公司清查帳目後，知悉上情，魏翊茹始向宏和公司
    坦承其侵吞前開款項，並於九十年五月間某日簽立切結書一
    份。
三、處罰條文：修正後刑法第二條第一項前段、第二十九條第一
    項、第二項，刑法第三百三十六條第二項，修正前刑法第四
    十一條第一項前段，中華民國九十六年罪犯減刑條例第二條
    第一項第三款、第七條、第九條，刑法施行法第一條之一第
    一項、第二項前段，修正前罰金罰鍰提高標準條例第二條
四、附記事項：
(一)、查被告行為後，刑法於九十四年二月二日公布，於九十五年
    七月一日施行，按行為後法律有變更者，適用行為時之法律
    ，但行為後之法律有利於行為人者，適用最有利於行為人之
    法律，修正後刑法第二條訂有明文。此條規定乃與刑法第一
    條罪刑法定主義契合，而貫徹法律禁止溯及既往原則，係規
    範行為後法律變更所生新舊法律比較適用之準據法，是刑法
    第二條第一項本身雖經修正，但刑法第二條第一項既屬適用
    法律之準據法，本身尚無比較新舊法之問題，應一律適用裁
    判時之修正後之刑法第二條第一項規定，以決定適用之刑罰
    法律，先予辨明。又比較時應就罪刑有關之共犯、未遂犯、
    想像競合犯、牽連犯、連續犯、結合犯，以及累犯加重、自
    首減輕暨其他法定加減原因（如身分加減）與加減例等一切
    情形，綜其全部「罪刑」之結果而為比較（最高法院九十五
    年五月二十三日，九十五年度第八次刑庭會議決議參考）。
    經查：關於刑法第三百三十六條第二項之業務侵占罪之法定
    罰金刑最低度部分，由修正前刑法第三十三條第五款規定為
    銀元一元（折算為新台幣三元）以上，修正後刑法第三十三
    條第五款則修正為新台幣一千元以上，以百元計算；比較上
    開條文修正前、後，揆諸前揭最高法院決議，本件有關此部
    分「罪刑」，自應依修正後刑法第二條第一項前段規定，適
    用被告行為時之法律。再按修正後刑法第二條第一項之規定
    ，係規範行為後「法律變更」所生新舊法比較適用之準據法
    ，故如新舊法處罰之輕重相同，即無比較適用之問題，非此
    條所指之法律有變更，即無本條之適用，應依一般法律適用
    原則，適用裁判時法（最高法院九十五年第二十一次刑事庭
    會議紀錄參考）。查，刑法第二十九條關於教唆犯之規定，
    修正後條文將原所規定「教唆他人犯罪者，為教唆犯」，修
    正為「教唆他人使之實行犯罪行為者，為教唆犯」，並刪除
    所謂失敗教唆及無效教唆之處罰，改採共犯從屬性說之立場
    ，至於其處罰，則仍依其所教唆之罪處罰。而就本件被告之
    犯罪態樣，適用修正前、後之法律規定並無不同結果，依前
    揭說明，應逕行適用裁判時法。另關於易科罰金之折算標準
    部分，本次刑法修正之比較新舊法，應就「罪刑」有關之共
    犯、未遂犯、想像競合犯、牽連犯、連續犯、結合犯，以及
    累犯加重、自首減輕暨其他法定加減原因（如身分加減）與
    加減例等一切情形，綜其全部「罪刑」之結果而為比較，業
    如前述，然上開最高法院決議，係就刑法修正後有關「罪刑
    」新舊法應一體適用而為指示，而法院依該原則定其「罪刑
    」後，就有期徒刑、拘役如易科罰金，罰金如易服勞役標準
    之宣告，乃「罪刑執行」之層次，並非「罪刑」之適用，故
    而，「罪刑」之適用與「罪刑之執行」雖分別適用修正前、
    修正後之刑法，並無同一法律割裂適用之疑義，亦無違上開
    最高法院之決議。是易科罰金、易服勞役、緩刑、保安處分
    之宣告，均涉及裁量權之行使，須於裁量權行使時，方有比
    較適用問題，此部分得予割裂適用，合先敘明。而易科罰金
    之折算標準，由修正前刑法第四十一條第一項前段規定（得
    以銀元一元以上三元以下折算一日），並依修正前罰金罰鍰
    提高標準條例第二條規定提高一百倍為銀元一百元以上三百
    元以下（即新台幣三百元以上九百元以下）折算一日，修正
    後刑法第四十一條第一項前段則修正為得以新台幣一千元、
    二千元或三千元折算一日（裁判時罰金罰鍰提高標準條例第
    二條並已刪除）。本件有關易科罰金部分，行為時法有利於
    被告，自應依修正後刑法第二條第一項前段規定，適用修正
    前刑法第四十一條第一項前段、修正前罰金罰鍰提高標準條
    例第二條規定，諭知易科罰金之折算標準。
(二)、被告教唆其前妻魏翊茹侵占上開款項，所為係犯修正後刑法
    第二十九條第一項、刑法第三百三十六條第二項之業務侵占
    罪。被告教唆其前妻魏翊茹為前開業務侵占行為，而魏翊茹
    係先後密集於九十年四月二十日及同年月二十五日，為上開
    業務侵占犯行，魏翊茹二次業務侵占犯行，時間密接，地點
    相同，且係侵害同一法益，依一般社會健全觀念難以強行分
    開，為接續犯，屬實質上一罪，一併敘明。本案被告已與告
    訴人達成和解，並賠償告訴人三十萬元，有和解契約書一份
    在卷，告訴代理人甲○○並於本院準備程序時表示願意原諒
    被告併請從輕量刑，併予敘明。
五、協商判決除有刑事訴訟法第四百五十五條之四第一項第一款
    於本訊問程序終結前，被告撤銷協商合意或檢察官撤回協商
    聲請者；第二款被告協商之意思非出於自由意志者；第四款
    被告所犯之罪非第四百五十五條之二第一項所定得以協商判
    決者；第六款被告有其他較重之裁判上一罪之犯罪事實者；
    第七款法院認應諭知免刑或免訴、不受理者情形之一，及違
    反同條第二項「法院應於協商合意範圍內為判決；法院為協
    商判決所科之刑，以宣告緩刑或二年以下有期徒刑、拘役或
    罰金為限」之規定者外，不得上訴。
六、如有前項得上訴之情形者，得自收受判決送達之日起10日內
    ，向本院提出上訴書狀，上訴於第二審法院。
七、本案經檢察官徐文豪到庭執行職務。
中　　華　　民　　國　　96　　年　　8 　　月　　9 　　日
                  刑事第三庭
                      書記官　廖宜政
                      法　官  尹  良
上正本證明與原本無異。
                      書記官  廖宜政
中　　華　　民　　國　　96　　年　　8 　　月　　9 　　日
附錄：
中華民國刑法第336條
(公務公益侵占罪、業務侵占罪)
對於公務上或因公益所持有之物，犯前條第一項之罪者，處一年
以上七年以下有期徒刑，得併科五千元以下罰金。
對於業務上所持有之物，犯前條第一項之罪者，處六月以上五年
以下有期徒刑，得併科三千元以下罰金。
前二項之未遂犯罰之。
